臺灣高雄地方法院民事裁定　　　　　 100年度消債抗字第74號
抗　告　人　蔡宜樺
上列當事人間因消費者債務清理條例聲明異議事件，抗告人對於
民國100 年5 月16日本院100 年度事聲字第121 號民事裁定提起
抗告，本院裁定如下：
    主  文
原裁定廢棄。
相對人之異議駁回。
第一、二審程序費用由相對人負擔。
    理  由
一、抗告意旨略以：原裁定認定之實際收入與陳報收入及書面資
    料均相符，然並非抗告人不願換更高薪之工作，實因目前之
    工作穩定且時間上可配合照顧小孩，倘若隨意更換新工作有
    可能因收入不穩定而使還款困難度增加。且依抗告人之收入
    扣除個人必要生活費用，已將全數餘額清償債務，而由抗告
    人之配偶負擔未成年子女之扶養費用，惟抗告人配偶亦負有
    債務，且名下無財產可供清償債務，未成年子女日漸成長，
    扶養費用亦會隨之增加，將非抗告人之配偶一人所能負擔，
    抗告人已盡最大誠意清償債務。為此，爰依法提起抗告，請
    求廢棄原裁定等語。
二、按債務人有薪資、執行業務所得或其他固定收入，法院認更
    生方案之條件公允者，得不經債權人會議可決，逕依債務人
    之聲請或依職權以裁定認可更生方案。有下列情形之一者，
    法院不得為前項之認可：一債務人於七年內曾依破產法或本
    條例規定受免責。二有前條第一項各款情形之一。三無擔保
    及無優先權債權受償總額，顯低於法院裁定開始更生程式時
    ，依清算程式所得受償之總額。四無擔保及無優先權債權受
    償總額，低於債務人聲請更生前二年間，可處分所得扣除自
    己及依法應受其扶養者所必要生活費用之數額。消費者債務
    清理條例第64條第1 項、第2 項分別定有明文；準此以言，
    除有同條第2 項所列之情形及同條例第63條規定之應不認可
    更生方案之情形外，法院自得斟酌債務人之收入及資力狀況
    ，於兼顧保障債權人之公平受償及謀求消費者經濟生活之更
    生之利益衡量下，依照債務人所提出更生方案之還款成數，
    債務人是否有浪費之情事，及債務人實際生活上是否特殊困
    難時等情狀，以裁定認可債務人提出之更生方案。
三、經查：
  (一)抗告人現任職於鴻苗寵物用品有限公司，99年度收入為20萬
    6,480 元，平均每月收入約為1 萬7,206 元等情，業據其提
    出各類所得扣繳暨免扣繳憑單為證（見100 年度司執消債更
    字第5 號卷，下稱司執消債更卷第11頁）；又其陳報於更生
    期間，子女之扶養費用將由配偶全部負擔，每月必要生活費
    用降至7,119 元，願以每月為1 期，按期清償1 萬0,087 元
    （見司執消債更卷第10頁），其每月必要支出之生活費用7,
    119 元，尚低於內政部所公佈之99年度臺灣省每人每月最低
    生活費9,829 元，是足證抗告人確已撙節開支而願以較拮据
    之方式維持生活，將每月收入於扣除必要生活費用之剩餘金
    額全數用於清償債務，已為更生方案盡最大之努力，再參酌
    債務人願將所提出更生方案之清償期延長為8 年，以提高其
    清償成數，亦足見其清償之誠意，且債務人亦無同條例第64
    條第2 項及第63條所定應不認可更生方案之情形，是本院司
    法事務官於100 年2 月25日以100 年度司執消債更字第5號
    民事裁定予以認可債務人所提出自更生方案裁定確定之翌月
    起，按月清償1 萬0,087 元，計96期，總清償金額96萬8,35
    2 元，清償成數為25.44%之更生方案，尚稱公允、適當及可
    行，並無不當。
  (二)又所謂公允與否，應審酌債權人與債務人之利益衡平、債務
    人之償債能力與清償誠意以及社會公益等因素加以綜合判斷
    ，還款期間、還款成數及數額並非判斷更生方案是否公允之
    唯一標準，故本件抗告人所提更生方案既已盡其最大清償能
    力，亦不能僅憑其還款成數為25.44%，即認系爭更生方案不
    公，是原裁定認抗告人現年僅30歲，距勞動基準法所定強制
    退休之年齡即65歲尚有30餘年，既有正常工作，亦有相當之
    工作能力，茍於8 年後即免除所積欠近75% 之債務，認定司
    法事務官認可更生方案尚有未洽而廢棄認可裁定，即有未洽
    。其次，抗告人能否免責，應視抗告人有無符合消債條例第
    132 條至第145 條之相關規定，原裁定逕以抗告人如履行系
    爭更生方案即可獲得近75% 債務之免除，而認系爭更生方案
    不公允，亦有未洽。
  (三)從而，抗告意旨主張原裁定不當，係有理由，爰廢棄原裁定
    ，駁回相對人之異議。
四、據上論結：本件抗告為有理由，依消費者債務清理條例第11
    條第2 項、第15條，民事訴訟法第495 條之1 第1 項、第45
    0 條、第95條、第78條，裁定如主文。
中    華    民    國   100    年    8     月    19    日
                  民事第五庭  審判長法  官    黃國川
                                    法  官    劉定安
                                    法  官    張維君
正本係照原本作成。
如不服本裁定，除有涉及法律見解具有原則上之重要性者，並應
於送達後10日內向本院提出再抗告狀，並繳納再抗告裁判費新臺
幣1,000 元外，不得再為抗告。
中    華    民    國   100    年    8     月    19    日
                                    書記官    陳喜苓